最高法院民事裁定　　　　　　　　　 111年度台聲字第1768號
聲　請　人　呂林梅
　　　　　　呂炳坤
　　　　　　呂成源
　　　　　　呂明仁
　　　　　　呂冠石
　　　　　　呂志誠
共　　　同
訴訟代理人　陳鄭權律師
上列聲請人因與相對人呂士賢等間請求履行契約事件，對於中華
民國110年8月5日本院裁定（110年度台上字第2246號），聲請再
審，本院裁定如下：
    主  文
聲請駁回。
聲請訴訟費用由聲請人負擔。
    理  由
一、本件聲請人主張本院 110年度台上字第2246號確定裁定（下
    稱原確定裁定）有民事訴訟法第 496條第1項第1款、第13款
    所定情形，對之聲請再審，係以：原確定裁定未斟酌訴外人
    呂萬和印鑑證明（下稱系爭印鑑證明）之印文，與呂萬和及
    訴外人呂阿華、呂新發（下合稱呂萬和3兄弟）於民國52年6
    月18日就42年耕地放領所得土地所簽立合約書（下稱系爭合
    約書）之呂萬和印文不符，有重要證據漏未審酌之再審事由
    。又呂阿華及呂新發應於時效完成前請求移轉登記為共有或
    分割共有物，原確定裁定卻以系爭土地出售時起算時效，架
    空民法第 125條立法意旨，亦有適用法規顯有錯誤之再審事
    由云云，為其論據。
二、按民事訴訟法第496條第1項第1款所謂適用法規顯有錯誤，
    係指確定裁判所適用之法規顯然不合於法律規定，或與司法
    院大法官解釋、憲法法庭裁判意旨顯然違反，或消極的不適
    用法規，顯然影響裁判者而言。又取捨證據、認定事實及解
    釋契約屬於第二審法院之職權，若其認定並不違背法令，即
    不許任意指摘其認定不當，以為上訴理由。再者，提起第三
    審上訴，非以原判決違背法令為理由，不得為之，且上訴狀
    內應記載上訴理由。如以民事訴訟法第 469條所列各款情形
    為理由時，其上訴狀或理由書應表明該判決有合於各該條款
    規定情形之具體內容，及係依何訴訟資料合於該違背法令之
    具體事實。如依同法第469條之1規定提起上訴者，其上訴狀
    或理由書應表明該判決所違背之法令條項，有關解釋字號，
    或憲法法庭裁判字號，或成文法以外之習慣或法理等及其具
    體內容，暨係依何訴訟資料合於該違背法令之具體事實，並
    具體敘述為從事法之續造、確保裁判之一致性或其他所涉及
    之法律見解具有原則上重要性之理由。此觀同法第 467條、
    第470條第2項規定自明。上訴狀或理由書如未依上述方法表
    明，或所表明者與上開法條規定不合時，即難認為已合法表
    明上訴理由，其上訴自非合法。本件聲請人對於前訴訟程序
    原第二審判決本其認定事實、取捨證據及解釋契約之職權行
    使所為論斷：呂萬和 3兄弟因耕地放領，依序承領重測前桃
    園縣桃園鎮○○段○○○段0000地號、同鎮中路段48-1地號
    、同鎮埔子段埔子小段 2047-1地號土地（下合稱系爭3筆土
    地，分稱各地號土地），於52年 6月18日簽訂系爭合約書，
    約定3兄弟就各自承領登記之系爭3筆土地，每人應有部分各
    3分之1，利益平均分配，不因承領土地之位置、良窳而異，
    且簽約時已出售土地之價金亦由該 3兄弟均分。呂萬和所承
    領2035地號土地，於85年間分割增加 2035-45地號，嗣以繼
    承為原因，登記於聲請人名下（應有部分各6分之1），而探
    求系爭合約書當事人真意，未將分割所增加之 2035-45地號
    土地排除在3兄弟均分利益範圍之外。聲請人呂炳坤於103年
    11月17日以價金新臺幣（下同）615萬3,000元，出售2035-4
    5地號土地應有部分12分之1，相對人為呂阿華之繼承人，得
    依系爭合約書及繼承之法律關係，請求聲請人連帶給付價金
    3分之1即205萬1,000元本息，且依系爭合約書第 4條約定，
    其請求權時效自土地出售時起算，聲請人於108年9月12日起
    訴請求，並未罹於時效等情，指摘其為不當，並就事實審已
    論斷者，泛言未論斷或論斷矛盾，而非表明前訴訟程序原第
    二審判決所違背之法令及其具體內容，暨依訴訟資料合於該
    違背法令之具體事實，亦未具體敘述為從事法之續造、確保
    裁判之一致性或其他所涉及之法律見解具有原則上重要性之
    理由。原確定裁定因認聲請人之上訴為不合法，以裁定予以
    駁回，經核並無適用法規顯有錯誤之情形。又當事人提起第
    三審上訴是否合法，係屬本院應依職權調查裁判之事項，對
    本院認其上訴不合法而駁回之裁定，以發現未經斟酌之證物
    為由聲請再審，須該證物係用以證明其第三審之上訴為合法
    之事實，始足當之。系爭印鑑證明屬本案原因事實之證據方
    法，與聲請人提起第三審上訴合法與否無涉，不符民事訴訟
    法第496條第1項第13款所定情形。聲請意旨，依民事訴訟法
    第 496條第1項第1款、第13款規定聲請再審，聲明廢棄原確
    定裁定，非有理由。
三、據上論結，本件聲請為無理由。依民事訴訟法第95條、第78
    條，裁定如主文。
中    華    民    國   111    年    7     月    14    日
                      最高法院民事第九庭
                          審判長法官  盧  彥  如  
                                法官  吳  麗  惠  
                                法官  林  麗  玲  
                                法官  汪  漢  卿  
                                法官  張  恩  賜  
本件正本證明與原本無異
                                      書  記  官  
中    華    民    國   111    年    7     月    22    日